【裁判字號】    97,訴,4927
【裁判日期】    971215
【裁判案由】    毒品危害防制條例
【裁判全文】
臺灣板橋地方法院刑事判決              97年度訴字第4927號
公  訴  人  臺灣板橋地方法院檢察署檢察官
被      告  甲○○
                    （現於臺灣桃園女子監獄執行中）
上列被告因違反毒品危害防制條例案件，經檢察官提起公訴（97
年度毒偵字第8249號），被告於準備程序進行中就被訴事實為有
罪之陳述，本院告知被告簡式審判程序之旨，並聽取當事人之意
見後，合議庭裁定由受命法官獨任進行簡式審判程序，本院判決
如下：
    主  文
甲○○施用第一級毒品，累犯，處有期徒刑捌月；又施用第二級
毒品，累犯，處有期徒刑伍月。應執行有期徒刑拾壹月。
    事  實
一、甲○○前因賭博案件，經臺灣桃園地方法院以95年度易字第
    1004號判決判處有期徒刑3 月，於民國96年6 月1 日以易科
    罰金執行完畢（於本案構成累犯）。甲○○前於95年間因施
    用毒品案件，經本院以95年度毒聲字第1347號裁定送勒戒處
    所觀察、勒戒後，認有繼續施用毒品之傾向，經同法院以95
    年度毒聲字第1672號裁定令入戒治處所施以強制戒治，於96
    年7 月18日執行完畢，並經臺灣板橋地方法院檢察署檢察官
    以96年度戒毒偵字第347 號為不起訴處分確定。詎甲○○猶
    不知悔改，明知海洛因、甲基安非他命分別為毒品危害防制
    條例第2 條第2 項第1 款、第2 款所規定之第1 級、第2 級
    毒品，依法不得施用、持有，竟於上開強制戒治執行完畢釋
    放後5 年內，分別基於施用第1 級、第2 級毒品之犯意，於
    97年6 月22日14時4 分為警採尿前26、96小時內某時，在臺
    北縣中和市○○路487 號「美麗殿汽車旅館」內，分別以將
    第一級毒品海洛因摻水注入注射針筒施打於手臂，及將第二
    級毒品甲基安非他命置於玻璃球吸食器用火燒烤吸聞所生煙
    霧之方式，施用第1 級毒品海洛因及第2 級毒品甲基安非他
    命各乙次。嗣於97年6 月22日，因甲○○為警列為毒品列管
    人口，經警通知到案後，對甲○○所採集尿液送驗檢驗結果
    ，發現鴉片類、甲基安非他命類均呈陽性反應，始查獲上情
    。
二、案經臺北縣政府警察局樹林分局報請臺灣板橋地方法院檢察
    署檢察官偵查起訴。
    理  由
一、訊據被告坦承前開犯罪事實，而被告於97年6 月22日為警所
    採尿液送臺灣檢驗科技股份有限公司檢驗結果，發現確有鴉
    片類、安非他命之陽性反應，此有應受尿液採驗人尿液檢體
    採集送驗紀錄表、臺灣檢驗科技股份有限公司97年7 月9 日
    出具之濫用藥物檢驗報告各1 紙附卷可稽，次查，該檢驗中
    心係先以酵素免疫分析法（ＥＩＡ）篩驗，其尿液中海洛因
    代謝物嗎啡、安非他命濃度超出檢測範圍，再以氣相層析質
    普儀分析法（ＧＣ／ＭＳ）確認；其檢驗方法係以「氣相層
    析儀」先將物質氣化後，再經分析管分離，由於各種物質之
    沸點及對管柱之吸附力不同，在經過檢測器（Detector）測
    定後，表現出不同之滯留時間（Retension time），以滯留
    時間來判斷係何種物質；再利用「質普儀」為檢測器，將物
    質撞擊成碎片，記錄其質譜圖。因每個化合物之鍵結能力不
    同，故不同之物質會有其特定之質譜圖，因此在物質之判斷
    上有如指紋之鑑定，在理論上，扣除人為因素，其精確度已
    接近百分之百。次按海洛因經注射或吸入人體後，約80% 於
    24小時內自尿中排出，一般而言，尿液中能否驗出嗎啡陽性
    反應與其投與量、投與途徑、採尿時間、個人體質及檢測方
    法之靈敏度有關，國外曾有文獻報導注射6 毫克之海洛因鹽
    酸鹽，其代謝物嗎啡之平均可檢出時限約為26小時，業經行
    政院衛生署藥物食品檢驗局於81年9 月8 日以藥檢壹字第81
    14885 號函述綦詳又參諸海洛因於人體內會代謝成嗎啡，因
    此涉嫌毒品海洛因之吸食者係檢驗其尿液中之嗎啡反應等情
    ，此為本院職務上已知之事實，被告亦供承其施用者為毒品
    海洛因，則被告所施用之與嗎啡有關之毒品係為海洛因之事
    實，亦應堪以認定。又按甲基安非他命經口服投與後約百分
    之70於24小時內自尿中排出，約百分之90於96小時內自尿中
    排出，由於甲基安非他命成分之檢出與其投與方式、投與量
    、個人體質、採尿時間與檢測儀器之精密度等諸多因素有關
    ，因此僅憑尿液中呈安非他命陽性反應，並無法確實推算吸
    食時間距採集時間之長短，惟依上述資料推斷，最長可能不
    會超過4 日，亦經行政院衛生署藥物食品檢驗局81年2 月8
    日（81）藥檢一字第001156號函示明確。被告上開所採尿液
    送驗結果既同時有鴉片類及甲基安非他命之陽性反應，顯見
    被告在經警採尿前之26、96小時內某時點，確曾有施用毒品
    海洛因及甲基安非他命犯行。因認被告之自白與事實相符。
    第查被告有如事實欄所載之毒品前案紀錄，有臺灣高等法院
    被告前案紀錄表1 件在卷可稽，其於強制戒治執行完畢釋放
    後，5 年內再犯施用第1 、2 級毒品之罪，與毒品危害防制
    條例第23條第2 項之規定相符，殆無疑問。從而，本案事證
    已臻明確，被告犯行洵堪認定，自應依法論科。
二、按海洛因及甲基安非他命分屬第1 級及第2 級毒品，毒品危
    害防制條例第2 條第2 項第1 款及第2 款定有明文。核被告
    所為，係犯毒品危害防制條例第10條第1 項之施用第1 級毒
    品罪及同條第2 項之施用第2 級毒品罪；其持有海洛因及甲
    基安非他命之低度行為，分別為施用之高度行為所吸收，均
    不另論罪；其所犯上開二罪，犯意各別，行為互異，應分論
    併罰。又被告有事實欄所載之犯罪、科刑暨刑之執行完畢紀
    錄，有前開臺灣高等法院被告前案紀錄表乙份在卷可按，其
    於有期徒刑之執行完畢後5 年內，故意再犯本件有期徒刑以
    上之上開二罪，為累犯，應俱依刑法第47條第1 項規定加重
    其刑。爰審酌被告已有因施用毒品獲不起訴處分之寬典，猶
    因施用海洛因、甲基安非他命再犯本罪，顯未衷心悛悔，漠
    視法令之禁制，恣意濫用藥品，甚為可訾，兼衡其施用甲基
    安非他命、海洛因所生危害實以自戕健康為主，於他人尚無
    明顯重大危害及其犯後終能供認無隱，態度良好等一切情狀
    ，分別量處如主文所示之刑，並定其應執行之刑。
據上論斷，應依刑事訴訟法第273 條之1 第1 項、第299 條第1
項前段，毒品危害防制條例第10條第1 項、第2 項，刑法第11條
前段、第47條第1 項、第51條第5 款，判決如主文。
本案經檢察官陳姿雯到庭執行職務。
中    華    民    國    97    年    12    月    15    日
                  刑事第二庭    法  官  吳幸娥
上列正本證明與原本無異。
如不服本判決，應於判決送達後10日內敘明上訴理由，向本院提
出上訴狀 (應附繕本) ，上訴於臺灣高等法院。其未敘述上訴理
由者，應於上訴期間屆滿後20日內向本院補提理由書「切勿逕送
上級法院」。
                                書記官  陳靜怡
中    華    民    國    97    年    12    月    15   日
附錄本案論罪科刑法條全文：
毒品危害防制條例第10條：
施用第一級毒品者，處6月以上5年以下有期徒刑。
施用第二級毒品者，處3年以下有期徒刑。


司法院資訊處製作；財團法人民間司法改革基金會備份。
